【裁判字號】    99,上易,2347
【裁判日期】    991216
【裁判案由】    過失傷害
【裁判全文】
臺灣高等法院刑事判決                99年度上易字第2347號
上  訴  人  臺灣板橋地方法院檢察署檢察官
被      告  楊金土
上列上訴人因被告過失傷害案件，不服臺灣板橋地方法院98年度
易字第2400號，中華民國99年9月3日第一審判決（起訴案號：臺
灣板橋地方法院檢察署98年度偵字第18885號），提起上訴，本
院判決如下：
    主  文
上訴駁回。
楊金土緩刑貳年。
    事  實
一、楊金土為土木工程包商，自民國98年5月28日起，向吳志宏
    承包址設臺北縣新莊市○○路593號尚瑩數位照相館之裝潢
    工程，為施工進出之便，乃自行以木板製作、上面書寫「請
    勿停車」的三角錐，置於上開施工地點前之騎樓，以防止他
    人停放機車，其原應注意騎樓乃供公眾通行之處所，不得置
    放足以妨礙通行之物，且上開三角錐高度與機車坐墊高度相
    若，如放置於機車旁，將因機車車身阻隔，而不易為行走於
    前揭騎樓之路人所察覺，而依現場客觀情況及其個人生活經
    驗，並無不能注意之情事，竟疏未注意採取防避措施，猶將
    上開三角錐隨意置放於前揭騎樓之機車旁，適有角榮泰於98
    年6月5日下午1時許，行經該處，欲使用裝設在該騎樓邊的
    公共電話聯絡友人時，未注意到被停放該處機車擋住視線之
    三角錐，因而遭絆倒，致受有左肘擦傷及右腰、左肘挫傷之
    傷害。
二、案經角榮泰訴由臺北縣政府警察局新莊分局報告臺灣板橋地
    方法院檢察署檢察官偵查起訴。
    理  由
一、按被告以外之人於審判外之陳述，雖不符前四條之規定，而
    經當事人於審判程序同意作為證據，法院審酌該言詞陳述或
    書面陳述作成時之情況，認為適當者，亦得為證據；當事人
    、代理人或辯護人於法院調查證據時，知有第159條第1項不
    得為證據之情形，而未於言詞辯論終結前聲明異議者，視為
    有前項之同意；刑事訴訟法第159條之5定有明文。查，本判
    決下列認定事實所引用之證據資料（包含人證與文書證據、
    物證等證據），並無證據證明係公務員違背法定程序所取得
    ；而檢察官及被告對本院提示之卷證，亦均表示對於證據能
    力沒有意見而不予爭執，且迄至言詞辯論終結前亦未再聲明
    異議，本院審酌上開證據資料製作時之情況，尚無違法不當
    或證明力明顯過低之瑕疵，亦認以之作為證據，應屬適當。
二、訊據被告楊金土固坦認於上開時、地，在騎樓放置前揭三角
    錐，以防止他人停放機車之事實，惟矢口否認有何過失傷害
    犯行，辯稱：其擺放三角錐的位置不會影響路人通行，告訴
    人角榮泰跌倒受傷，應非絆到三角錐所致云云。經查：
  (一)被告為土木工程包商，自98年5月28日起，向吳志宏承包址
    設臺北縣新莊市○○路593號尚瑩數位照相館之裝潢工程，
    為防止他人任意停放機車，在騎樓置放自行以木板製作、寫
    有「請勿停車」的三角錐等情，為被告所不爭執，並經證人
    即被告僱用之施工人員蔡文欣、蘇文洲及業主吳志宏於原審
    供證明確（原審卷第108至114頁）；而告訴人角榮泰因絆到
    三角錐跌倒，受有左肘擦傷及右腰、左肘挫傷之傷害，除經
    證人即告訴人角榮泰到庭證述明確（原審卷第58、59頁），
    並有行政院衛生署臺北醫院診斷證明書1份在卷可稽（偵查
    卷第9頁），均堪信為真。
  (二)按騎樓乃供公眾通行的地方，不得置放足以妨礙交通之物，
    此觀之道路交通管理處罰條例第3條第1款、第3款及第82 條
    第1項第1款規定自明。且被告所置放之上開三角錐高度與機
    車坐墊高度相若乙情，亦據證人即告訴人角榮泰、警員李勝
    雄於原審供證在卷。是上開三角錐如放置於機車旁，將因機
    車車身阻隔，而不易為行走於前揭騎樓之路人所察覺，而依
    卷附現場照片（偵查卷第10、25至27頁）所示，現場狀況與
    一般騎樓無異，及被告自承常在騎樓為障礙物絆倒（原審卷
    第115頁反面）等客觀情狀及個人生活經驗觀之，並無不能
    注意之情事，被告理應預見路人有遭其置放之三角錐絆倒的
    可能性，其猶為圖一己之便，竟疏未注意採取防避措施，而
    將上開三角錐隨意置放於前揭騎樓之機車旁，致行經該處騎
    樓之告訴人遭絆倒受傷，自難卸免其過失傷害刑責。
  (三)被告雖另辯稱：告訴人可能係因其施工地點之鄰居清洗地板
    造地上濕滑，而不慎滑倒，應與其於該處放置之三角錐無關
    云云，然查：
  1.告訴人跌倒受傷之處，地面乾燥乙節，業經告訴人於原審供
    證明確（原審卷第59頁），核與當日拍攝之現場照片所示相
    符（偵查卷第10頁）。對照現場施工人員蔡文欣、蘇文洲所
    證其等係見到告訴人坐在地上，才出來騎樓觀看之經過（原
    審卷第109、113頁），及警員李勝雄於供證：其到現場時，
    看到告訴人身上有傷，告訴人並當場告以係被施工的三角錐
    絆到，其因而叫工人將三角錐收走，不要擺放該處等語（原
    審卷第61頁反面、第62頁），足可確認告訴人之傷勢，乃在
    上開騎樓因遭上開三角錐絆倒所造成。至證人蔡文欣、蘇文
    洲雖於原審俱證稱：隔壁常常在洗地板，現場有點濕滑云云
    （原審卷第114頁），然因與前揭照片所示有違，且渠等與
    被告有僱傭關係，證言難免有偏袒被告之虞，自不足資為有
    利被告之認定。被告此部分所辯，不足採信。
  2.復依告訴人於原審所證：其係為使用設在騎樓邊的公共電話
    ，未注意到被停放該處機車擋住視線之三角錐，因而遭絆倒
    等語（原審卷第59頁）。比對卷附警繪現場圖及現場照片（
    見偵查卷第10、24至27頁），案發時、地確有停放數輛機車
    ，告訴人所言應屬可信。衡情，騎樓本是供社會大眾通行之
    用，每位行經該處之人的年紀、體能、社會經驗及斯時現場
    環境等主、客觀條件不同，遇此風險進而產生實害之機率或
    有不一，惟被告既已創造此一不應存在之風險，告訴人亦非
    因個人特殊原因跌倒，自難認告訴人跌倒受傷，與被告不當
    置放三角錐之行為不具因果關係。另證人李勝雄、蔡文欣雖
    於原審證稱上開三角錐擺放位置，應該不會影響一般人之行
    進云云（原審卷第62頁、第108頁反面），然被告係將上開
    三角錐放置於機車旁，而因停放該處之機車車身阻隔，致不
    易為行走於前揭騎樓之路人所察覺，並非全然純因三角錐而
    阻礙通行，已如上述，是此部分之證言亦難採為有利於被告
    之證據，併予敘明。
  (四)綜上所述，本案事證明確，被告犯行洵堪認定，應依法論科
    。
二、按刑法上所謂業務，係指個人基於其社會地位繼續反覆所執
    行之事務，必須與主要業務有直接、密切之關係，始可包含
    在業務概念中（最高法院89年臺上字第8075號判例參照），
    倘僅偶而為之，並非反覆實行同種類之行為為目的之社會活
    動，難謂為業務上之行為（最高法院73年度臺上字第5917號
    判決要旨參照）。被告為土木工程包商，以工程之施作為主
    要業務，偶為一時之便，製作三角錐防止他人停放機車，與
    其主要業務難謂有直接、密切之關係，亦非反覆實行同種類
    之行為為目的之社會活動，是核被告所為，係犯刑法第284
    條第1項前段之過失傷害罪。
三、原審認被告罪證明確，因而適用刑法第284條第1項前段、第
    41條第1項前段、刑法施行法第1條之1之規定，並爰審酌被
    告之注意能力、過失情節、無前科之素行、造成對方之傷勢
    、犯後態度，暨雙方迄未達成民事和解等一切情狀，量處拘
    役二十日，並諭知易科罰金之折算標準，尚無不合。檢察官
    上訴意旨雖以：告訴人年事已高，因此次跌倒所受之傷害影
    響甚鉅，而被告犯後仍一再否認犯行，辯稱係因現場濕滑才
    會導致告訴人角榮泰跌倒受傷云云，且被告事後亦未與告訴
    人和解，顯見被告犯後並無悔意，原審於量刑時未加以審酌
    ，僅量處拘役二十日，應屬過輕，請予撤銷改判，從重量刑
    等語。惟查，本件原判決就如何量定其宣告刑之理由，亦經
    敘明審酌被告違反注意義務之程度、告訴人之傷勢、犯後態
    度，及本案迄未達成民事和解等一切情狀，在客觀上並無明
    顯濫權之情形。況被告在訴訟過程中，對於被訴事實作答辯
    ，要屬其防禦權之行使，事實審法院固得本於確信，為適當
    斟酌，但不能僅因其一再答辯，即有偏見，尤不能憑以認定
    其犯後毫無悔意（最高法院97年度台上字第5061號判決意旨
    參照）。檢察官以被告犯後一再矢口否認犯行，質以原審量
    刑過輕為不當，乃係就原審刑罰裁量職權之行使而為指摘，
    難認有據。是以，檢察官猶執前詞指摘原判決不當，為無理
    由，應予駁回。又被告未曾受有期徒刑以上刑之宣告，有本
    院被告前案紀錄表1份在卷可佐，其於原審判決後，已坦然
    接受，未提起上訴，並於本院準備程序及審判程序中，表明
    願賠償告訴人之意，惟因告訴人要求之賠償金額實屬過高，
    終未能和解之情狀，足認被告已於本案從中深切記取教訓，
    應無再犯之虞，本院認上開原審對被告所宣告之拘役，以暫
    不執行為適當，爰併予宣告緩刑二年。
據上論斷，應依刑事訴訟法第368條、第74條第1項第1款，判決
如主文。
本案經檢察官呂光華到庭執行職務。
中    華    民    國    99    年    12    月    16    日
                  刑事第二十一庭審判長法  官  蔡聰明
                                      法  官  趙文
                                      法  官  楊力進
以上正本證明與原本無異。
本件不得上訴。
                                      書記官  彭威翔
中    華    民    國    99    年    12    月    16    日
附錄：本案論罪科刑法條全文。
中華民國刑法第284 條（過失傷害罪）
因過失傷害人者，處6 月以下有期徒刑、拘役或5 百元以下罰金
，致重傷者，處1 年以下有期徒刑、拘役或5 百元以下罰金。
從事業務之人，因業務上之過失傷害人者，處1 年以下有期徒刑
、拘役或1 千元以下罰金，致重傷者，處3 年以下有期徒刑、拘
役或2 千元以下罰金。

司法院資訊處製作；財團法人民間司法改革基金會備份。
